臺灣桃園地方法院民事裁定
111年度消債清字第84號
聲  請  人  
即債務人    邱鈞正  
代  理  人  汪哲論律師（法扶律師）

上列當事人因消費者債務清理事件聲請清算，本院裁定如下：
    主  文
債務人邱鈞正於中華民國一百一十年九月十五日所提更生方案應
不予認可。
債務人邱鈞正自中華民國一百一十一年六月二十九日下午四時起
開始清算程序。
命司法事務官進行本件清算程序。
    理  由
一、按更生方案未依消費者債務清理條例第59條、第60條規定可
    決時，除有同條例第64條規定之情形外，法院應以裁定開始
    清算程序；法院為前項裁定前，應使債權人、債務人有陳述
    意見之機會；債務人有薪資、執行業務所得或其他固定收入
    ，依其收入及財產狀況，可認更生方案之條件已盡力清償者
    ，法院應以裁定認可更生方案，消費者債務清理條例（下稱
    消債條例）第61條第1項、第2項、第64條第1項分別定有明
    文。而下列情形，法院宜認債務人已盡力清償：⒈債務人之
    財產有清算價值者，加計其於更生方案履行期間可處分所得
    總額，扣除自己及依法應受其扶養者所必要生活費用後之餘
    額，逾十分之九已用於清償。⒉債務人之財產無清算價值者
    ，以其於更生方案履行期間可處分所得總額，扣除自己及依
    法應受其扶養者所必要生活費用後之餘額，逾五分之四已用
    於清償。⒊依其他情事可認債務人已盡力清償者，辦理消費
    者債務清理事件應行注意事項第27點第1項亦有明定。次按
    法院裁定不認可更生方案時，應同時裁定開始清算程序；法
    院開始清算程序之裁定，應載明其年、月、日、時，並即時
    發生效力；法院裁定開始更生或清算程序後，得命司法事務
    官進行更生或清算程序，必要時得選任律師、會計師或其他
    適當之自然人或法人1人為監督人或管理人；復為消債條例
    第65條第1項、第83條第1項、第16條第1項所明定。
二、經查，本件聲請人即債務人邱鈞正前於民國109年12月30日
    向本院聲請消費者債務清理法院前置調解，後因最大債權人
    認以聲請人收支狀況及還款能力，評估無調解成立之可能，
    而未於調解期日到庭，致調解不成立。後經本院110年度消
    債更字第194號裁定自110年6月30日下午5時起開始更生程序
    ，復經本院司法事務官以110年度司執消債更字第151號進行
    更生程序，合先敘明。司法事務官於本件更生執行事件受理
    後，限期命各債權人申報債權、補報債權（見執行卷第8頁
    ），嗣於110年9月10日製作並公告債權表（見執行卷第56頁
    ），聲請人並於110年9月15日就其無擔保及無優先債權總額
    新臺幣（下同）163萬2,944元，提出以每三個月為1期、共2
    4期、每期清償金額4,794元，總計清償金額為11萬5,056元
    ，清償比例為7.05％之更生方案（參執行卷第86頁），然經
    司法事務官通知債權人後，該方案並未獲得債權人可決通過
    。再聲請人名下有於屏東縣○○鄉○○段000地號土地(權力範圍
    為13390分之523)及坐落其上之屏東縣○○鄉○○村○○巷00號未
    辦保存登記建物(權力範圍為2分之1)，上開土地及房屋價值
    總計為104萬7,000元，另有南山人壽保單，保單價值準備金
    68,819元，此有屏東縣屏東地政事務所土地登記公務謄本、
    屏東縣政府財政局房屋稅資料、本院依職權調閱聲請人稅務
    電子閘門財產所得調件明細表、財產及收入狀況報告書、南
    山人壽函覆之保單明細表等資料附卷可參(執行卷第19、75
    、79、114、123至124頁)，總計聲請人財產價值約為115萬5
    ,819元。嗣本院司法事務官於111年6月8日通知聲請人其更
    生方案未受可決，又雖聲請人主張其所有不動產部分因共有
    關係複雜，應屬不易變賣之財產，而無清算價值，然經債權
    人中國信託商業銀行及陳秀蘭具狀表示反對，本院無法僅因
    共有狀態即逕認其為不易變價之財產，是聲請人之清算財產
    價值仍應以115萬5,819元計算，而聲請人所提出之更生方案
    償還總額11萬5,056元，顯低於其所有清算財產價值總額，
    而有消債條例第64條第2項第3款之事由，本院無法依職權裁
    定認可更生方案，聲請人應提出償還總額115萬5,819元之更
    生方案，本院始得裁定認可(執行卷第168頁)。後聲請人於1
    11年6月14日以民事陳報狀三陳報，如按上開金額計算，更
    生方案須調整為每月還款1萬5,000元左右始可符合清算價值
    保障原則，而聲請人及其配偶、子女之經濟能力顯無法負擔
    ，為此懇請鈞院改行清算程序(參執行卷第173頁)等情，業
    經本院調取前開110年度司執消債更字第151號案卷核閱無誤
    。是以，債務人無法提出符合消債條例第64條第2項第3款之
    更生方案，本院自不得逕依職權以裁定認可該更生方案。本
    院司法事務官復已依消債條例第61條第2項規定，於通知債
    務人及債權人就更生程序轉入清算程序表示意見，附此敘明
    。
三、綜上所述，本件聲請人所提之更生方案既未能依消債條例第
    59條、第60條之規定經債權人會議或書面決議之可決，復有
    消債條例第64條第2項第3款之消極事由，本院自不得裁定認
    可更生方案，而應依消債條例第61條第1項之規定，裁定開
    始清算程序，並命司法事務官進行本件清算程序，爰裁定如
    主文。

中　　華　　民　　國　　111 　年　　6 　　月　　29　　日
　　　　　　　　　民事第三庭  法　官　林靜梅
以上正本係照原本作成。
開始清算程序之裁定不得抗告，如不服更生方案不予認可之裁定
，應於裁定送達後10日內，以書狀向本院提出抗告，並繳納抗告
費新臺幣1千元。
本裁定業於111年6月29日下午4時公告。
中　　華　　民　　國　　111 　年　　6 　　月　　29　　日
  　                          書記官　劉寶霞